臺灣基隆地方法院刑事判決　
111年度交簡上字第14號
上  訴  人  臺灣基隆地方檢察署檢察官
被      告  徐慶霖



上列上訴人因被告公共危險案件，不服本院基隆簡易庭111年度
基交簡字第36號中華民國111年1月19日第一審簡易判決（聲請簡
易判決處刑案號：110年度偵字第8171號），提起上訴，本院管
轄之第二審合議庭判決如下：
    主    文
上訴駁回。
    犯罪事實
一、徐慶霖於民國110年11月21日19時許，在基隆市○○區○○街000
    巷00弄00號親戚家中飲用酒類後，猶於同日20時55分許，駕
    駛車號000-0000號普通重型機車，自上開處所欲行返家，嗣
    於同日21時11分，行經基隆市中正區新豐街303巷11弄口，
    為警攔檢並進行酒精測試，測試結果其吐氣所含酒精濃度達
    每公升0.25毫克，而查獲上情。
二、案經基隆市警察局第二分局報告臺灣基隆地方檢察署檢察官
    偵查後聲請簡易判決處刑。
    理    由
一、證據能力
    本判決以下所引用之證據，公訴人、被告徐慶霖於本案言詞
    辯論終結前，均未爭執其證據能力，本院審酌該等證據作成
    或取得之狀況，並無非法或不當取證之情事，且無顯不可信
    之情況，復經本院於審判期日就上開證據依法進行調查、辯
    論，自均具有證據能力。　　
二、上揭犯罪事實，業據被告於警詢、偵訊及本院審理時坦承不
    諱，並有酒精測定紀錄表、財團法人工業技術研究院呼氣酒
    精測試器檢定合格證書、基隆市警察局舉發違反道路交通管
    理事件通知單、車輛詳細資料報表在卷可稽（偵查卷第25、
    31、35、39頁），足認被告之自白屬實，堪以採信。本案事
    證明確，被告犯行洵堪認定，應依法論科。
三、查被告行為後，刑法第185條之3第1項業於111年1月28日修
    正公布，於111年1月30日生效施行，修正後將原法定刑「處
    2年以下有期徒刑，得併科新臺幣20萬元以下罰金」，提高
    為「處3年以下有期徒刑，得併科新臺幣30萬元以下罰金」
    ，經比較新舊法結果，修正後之新法並未較有利於被告，依
    刑法第2條第1項前段規定，應適用被告行為時之法律。是核
    被告所為，係犯修正前刑法第185條之3第1項第1款之吐氣所
    含酒精濃度達每公升0.25毫克以上而駕駛動力交通工具罪。
四、駁回上訴之理由
　㈠原審以被告所為，係犯刑法（原審判決時為修正前）第185條
    之3第1項第1款之吐氣所含酒精濃度達每公升0.25毫克以上
    而駕駛動力交通工具罪，而判處被告有期徒刑2月，如易科
    罰金，以新臺幣1000元折算1日，復考量被告前雖曾於80年
    間，因煙毒案件，經法院判處徒刑確定，然已於96年4月5日
    執行完畢，且執行完畢後5年以內未曾因故意犯罪受有期徒
    刑以上刑之宣告，素行尚稱良好，具備自我相當節制之控制
    能力，是其因一時失慮偶罹刑章，經此警詢、偵訊及刑之宣
    告後，應知警惕並信無再犯之虞，因認以暫不執行其刑為適
    當，依刑法第74條第1項第2款之規定，併予宣告緩刑2年。
    經核其認事用法均無違誤，量刑亦稱妥適。
　㈡檢察官上訴意旨略以：按刑法第74條第2項附條件緩刑之規定
    ，係仿刑事訴訟法第253條之2緩起訴應遵守事項之體例，基
    於個別預防、鼓勵被告自新及復歸社會之目的而設，此有刑
    法第74條第2項（94年2月2日修正增訂）立法理由、刑事訴
    訟法第253條之2（91年2月8日修正增訂）立法理由可參。從
    而，法院審酌是否宣告緩刑及是否附帶條件，應受比例原則
    、平等原則等一般法律原則之支配，且應以可達成預防再犯
    、使被告得以復歸社會等目的，始屬允當。查被告前曾因
    煙毒案件經法院判刑確定並執行完畢，顯見被告前次之有罪
    判決並不足使被告心生警惕，深切反省其行為；且為維護公
    共安全，實不宜未令被告擔負任何條件而驟予宣告緩刑；況
    酒精為高度成癮性物質，多需由外力資源之協助加以控制；
    參以目前酒後駕車、騎車因而造成他人傷亡之重大交通事故
    層出不窮，故現行對於酒後駕車、騎車之刑事處遇多傾向命
    行為人完成戒癮治療或接受法治教育課程等預防措施，使行
    為人知曉其僥倖心態所造成之後果。原審僅因被告於判決前
    5年內未曾因故意犯罪受有期徒刑以上刑之宣告確定等一般
    同類案件甚為常見之情狀，即未附任何條件宣告緩刑，與一
    般人民之法律感情及認知有違，亦與平等原則有悖而有濫用
    裁量權之違法。為此提起上訴，請將原判決撤銷，另為適當
    合法之判決。　　
  ㈢本院之判斷
  ⒈按行為經法院評價為不法之犯罪行為，且為刑罰科處之宣告
    後，究應否加以執行，乃刑罰如何實現之問題。依現代刑法
    之觀念，在刑罰制裁之實現上，宜採取多元而有彈性之因應
    方式，除經斟酌再三，認確無教化之可能，應予隔離之外，
    對於有教化、改善可能者，其刑罰執行與否，則應視刑罰對
    於行為人之作用而定。倘認有以監禁或治療謀求改善之必要
    ，固須依其應受威嚇與矯治之程度，而分別施以不同之改善
    措施（入監服刑或在矯治機關接受治療）；反之，如認行為
    人對於社會規範之認知並無重大偏離，行為控制能力亦無異
    常，僅因偶發、初犯或過失犯罪，刑罰對其效用不大，祇須
    為刑罰宣示之警示作用，即為已足，此時即非不得緩其刑之
    執行，並藉違反緩刑規定將入監執行之心理強制作用，謀求
    行為人自發性之改善更新。而行為人是否有改善之可能性或
    執行之必要性，固係由法院為綜合之審酌考量，並就審酌考
    量所得而為預測性之判斷，但當有客觀情狀顯示預測有誤時
    ，亦非全無補救之道，法院仍得在一定之條件下，撤銷緩刑
    （參刑法第75條、第75條之1），使行為人執行其應執行之
    刑，以符正義。由是觀之，法院是否宣告緩刑，有其自由裁
    量之職權，而基於尊重法院裁量之專屬性，對其裁量宜採取
    較低之審查密度，祇須行為人符合刑法第七十四條第一項所
    定之條件，法院即得宣告緩刑，與行為人犯罪情節是否重大
    ，是否坦認犯行並賠償損失，並無絕對必然之關聯性；倘事
    實審法院未有逾越法律所規定之範圍，或恣意濫用其權限，
    即不得任意指摘為違法（最高法院102年度台上字第4161號
    判決要旨參照）。
　⒉緩刑係附隨於有罪判決之非機構式刑事處遇，其主要目的在
    達成受有罪判決之人於社會中重新社會化之人格重建，其功
    能乃是再犯罪之預防，且使行為人得以改善自新，若於刑之
    宣告時，考量行為人本身狀態，審酌其行為動機及目的，無
    論所犯者是否為社會大眾或立法者所關注，只要符合刑法第
    74條第1項所定條件，對犯罪行為人為整體評價後，法院即
    可判斷該行為人是否適宜被宣告緩刑，而此屬法院裁量之範
    圍，而應採取低密度審查。查被告前因故意犯罪受有期徒刑
    以上刑之宣告，執行完畢後，5年以內未曾因故意犯罪受有
    期徒刑以上刑之宣告，有臺灣高等法院被告前案紀錄表在卷
    可查，原審依被告所犯情節認其一時失慮偶罹刑章，可信被
    告經偵審程序及科刑教訓後，應知警惕而無再犯之虞，再三
    斟酌認被告並無執行刑罰之必要，予以宣告緩刑且未附加條
    件，原審裁量未逾越刑法第74條第1項第2款之規定，核無濫
    用裁量權之違法，揆諸前揭說明，本院對原審之職權行使，
    自當予以尊重。檢察官雖質疑原審為不附條件之緩刑宣告，
    與一般人民之法律感情及認知有違，亦與平等原則有悖而有
    濫用裁量權之違法。惟依卷附臺灣高等法院被告前案紀錄表
    所示，被告前無酒後駕車之前案紀錄，且卷內並無跡證可認
    被告有酗酒成性或慣性於飲酒後駕駛動力交通工具之惡習等
    狀況，則原審未就緩刑部分另行附加戒酒治療等條件，即難
    遽謂有何不當之處。又考量原審判處被告有期徒刑2月尚屬
    低度之自由刑，復得易科罰金，縱未為緩刑宣告，制裁效果
    並非甚鉅，緩刑宣告反得以引導被告改過遷善、拘束其行止
    。倘被告再犯，而有刑法所定撤銷緩刑之事由，其緩刑宣告
    亦恐遭撤銷，反而得藉此心理強制作用，謀求被告自發性之
    改善自新，而達刑罰之功能。
  ⒊此外，參諸行政罰法第26條第1項、第2項、第3項規定：「一
    行為同時觸犯刑事法律及違反行政法上義務規定者，依刑事
    法律處罰之。但其行為應處以其他種類行政罰或得沒入之物
    而未經法院宣告沒收者，亦得裁處之（第1項）；前項行為
    如經不起訴處分、緩起訴處分確定或為無罪、免訴、不受理
    、不付審理、不付保護處分、免刑、緩刑之裁判確定者，得
    依違反行政法上義務規定裁處之（第2項）；第一項行為經
    緩起訴處分或緩刑宣告確定且經命向公庫或指定之公益團體
    、地方自治團體、政府機關、政府機構、行政法人、社區或
    其他符合公益目的之機構或團體，支付一定之金額或提供義
    務勞務者，其所支付之金額或提供之勞務，應於依前項規定
    裁處之罰鍰內扣抵之（第3項）」。是行政罰法已針對此等
    同時觸犯刑事法律及違反行政法上義務規定之行為，其刑事
    部分經宣告緩刑裁判確定之情形有所規定。依前開規定，同
    時觸犯刑事法律及違反行政法上義務規定之行為，其刑事部
    分經判處緩刑之裁判確定者，仍得依違反行政法上義務規定
    裁處之，若緩刑條件有支付金額或提供勞務，並得自裁處之
    罰鍰內扣抵，易言之，一行為同時觸犯刑事法律及違反行政
    法上義務規定者，先依刑事法律處罰之，如經緩刑宣告，仍
    得依違反行政法上義務規定予以裁處（金額或勞務得扣抵）
    ，準此，本件被告在刑事案件縱受不附條件之緩刑宣告，行
    政機關仍能對被告科以行政處罰（參見道路交通管理處罰條
    例第35條規定），併此敘明。
  ⒋綜上，檢察官上訴指摘原審緩刑之宣告不當，為無理由，應
    予駁回。至原審雖未及比較新舊法，惟因原審適用修正前刑
    法第185條之3第1項第1款予以論科並無違誤，是此部分對於
    本件判決之結果不生影響，自得由本院予以補充說明而無庸
    加以撤銷，附此敘明。  
據上論斷，應依刑事訴訟法455條之1第1項、第3項、第368條，
判決如主文。　
本案經檢察官吳欣恩聲請簡易判決處刑，檢察官林姿妤到庭執行
職務。 
中　　華　　民　　國　　111 　年　　4 　　月　　26　　日
                  刑事第六庭  審判長法　官  劉桂金
　　　　　　　　　                  法  官  施又傑
　　　　　　　　　                  法  官  曾淑婷
以上正本證明與原本無異。
本件判決不得上訴。　　　　　　　　　
中　　華　　民　　國　　111 　年　　4 　　月　　26　　日
                                    書記官  陳胤竹